臺灣高雄地方法院刑事裁定　　　　　　　96年度訴字第1752號
被　　　告　甲○○
 　　　　　　　　　 現羈押於台灣高雄看守所
選任辯護人　邱江隆律師
　　　　　　王家鈺律師
上列被告因強盜等案件（96年度偵字第7241號），本院裁定如下
：
    主  文
甲○○自玖拾陸年拾貳月貳日起延長羈押貳月。
甲○○具保之聲請駁回。
    理  由
一、被告甲○○因強盜案件，經本院訊問後，認為其涉犯刑法第
    第328 條第1 項強盜罪，罪嫌重大，所犯係最輕本刑為5 年
    以上有期徒刑之罪，非予羈押顯難進行審判程序，依刑事訴
    訟法第101 條第1 項第3 款規定，於民國96年5 月2 日執行
    羈押，並分別自同年8 月2 日、10月2 日起延長羈押各1 次
    在案。
二、聲請意旨略以：被告甲○○於96年5 月29日本院行準備程序
    時雖表示坦承強盜、恐嚇犯行，惟96年3 月5 日凌晨2 時30
    分許被告持西瓜刀進入「藍寶石理容院」，僅係為找被害人
    乙○○談先前消費糾紛，帶西瓜刀只是為談事情較方便而已
    ，應不構成任何犯罪；又同日凌晨3 時許，被告雖又持螺絲
    起子進入萊爾富便利超商，喝令被害人丙○○交付財物，惟
    被害人丙○○係自願將新臺幣500 元現金及香菸1 包交付予
    被告，被告無另行取走其他物品，按被告犯罪情節至多僅構
    成刑法第346 條第1 項恐嚇取財罪，並非最輕本刑5 年以上
    之重罪。爰請求准予被告具保停止羈押等語。
三、按刑事訴訟法第101 條第1 項規定，羈押為確保偵查、審判
    程序之順利進行及刑之執行為目的，將被告拘禁於特定處所
    之強制處分，如被告有該條各款事由，而認非予拘留，顯難
    進行後續刑事訴訟程序時，法院即得基於合目的之裁量，決
    定是否羈押被告。次按刑法第328 條強盜罪之成立，只要行
    為人意圖為自己或第三人不法之所有，以強暴、脅迫、藥劑
    、催眠術或他法，至使不能抗拒，而取他人之物或使其交付
    者者，即足當之。恐嚇罪係以威嚇手段，使人畏懼而交付所
    有物，其交付與否，被害人尚有意思之自由者，為構成要件
    。故以脅迫行為使人交付所有物，有時雖近似恐嚇，若被害
    人已喪失意思自由時，即已達於強盜之程度。又強盜罪所施
    用之強暴、脅迫手段，祇須足以壓抑被害人之抗拒，使其喪
    失意思自由為已足，縱令被害人實際無抗拒行為，仍於強盜
    罪之成立，不生影響（最高法院21年上字第1115號、30年上
    字第3023號判例參照）。
四、經查：
  (一)本件被告甲○○於本院準備程序中坦承部分犯罪情節，惟辯
    稱：其因酒醉故對犯案經過均不復記憶等語，惟被告犯案之
    經過已據被害人乙○○、丙○○供述在卷，又被害人丙○○
    於警詢時證稱：當時被告拿螺絲起子進來，揚言搶劫，不然
    要跟我輸贏，其因害怕將500 元及1 包香煙交給被告後，要
    求被告離開，被告非但不離去，又說：「你給我裝傻（台語
    ）！」，就反手持螺絲起子要朝其正面刺下，其躲開後，被
    告還衝入櫃臺繼續攻擊，後因其反抗，被告始迅速離去等語
    （見警卷第7 、8 頁），並有扣案之螺絲起子1 支、西瓜刀
    1 把足憑。揆諸首揭法律、判例意旨，不論以何種手段，只
    要達到使人喪失意思自由程度，亦不問係被害人主動交出財
    物，或自己取走，均構成強盜罪。是本件由被害人丙○○所
    述被告犯案情節觀之，已足認其涉犯強盜罪，且罪嫌重大，
    前揭羈押原因仍然存在。至辯護人所辯情詞，則屬應於本院
    審判程序所調查之事項，併予指明。
  (二)又被告對於其犯案經過，均仍以記憶不清等為由，未能詳為
    說明。辯護人於本院96年11月27日訊問被告時，雖表示被告
    為主張精神障礙之抗辯，惟因被告於本院行準備程序時表示
    ，其在犯案前飲酒及後，才前往找被害人乙○○，後又到萊
    爾富便利商店內，但因其酒醉，對當時詳細情形以記憶不清
    等語（見本院卷第8 頁、第27頁、第29頁），是本院認為被
    告犯案之之精神狀態，有查明之必要，而於本年8 月間將被
    告解送高雄市立凱旋醫院（下稱凱旋醫院）鑑定，又於11月
    2 日，再將被告解送至凱旋醫院接受第2 次精神鑑定，有各
    該凱旋醫院書函在卷可證。從而，本院認為確保後續刑事訴
    訟程序進行，應有繼續拘束被告之必要，且在被告完成精神
    狀態鑑定前，尚難遽認被告於犯案時確係處於精神耗弱之狀
    態，亦無從評估被告究有無因酒癮等原因自由行為再騷擾被
    害人，或再次實施同一犯罪之可能，因認有繼續羈押被告之
    必要。
五、另被告先前陳稱：伊罹有精神障礙疾病須定期就醫乙節，應
    可由台灣高雄看守所附設醫護室之醫療人員提供必要之醫療
    照護，尚無保外就醫之必要，又被告父母並非偶發罹病，渠
    等罹患惡疾固然可憫，然被告犯案時既已置父母照護之義務
    於不顧，恣意犯案，犯後始圖以上情為由請求交保，動機已
    有可議。本院經審酌後，仍認均核與刑事訴訟法第114 條所
    定各款應予停止羈押之理由不符，併附此敘明。
六、據上，被告應自96年10月2 日起，延長羈押2 月，而被告及
    其辯護人以前揭情詞為由請求交保，則無理由，均應予駁回
    。
七、據上論結，爰依刑事訴訟法第121 條第1 項裁定如主文。
中　　華　　民　　國　　96　　年　　11　　月　　28　　日
                  刑事第十七庭  審判長法　官  洪能超
                                      法  官  李育信
                                      法  官  陳思帆
以上正本證明與原本無異。
如不服本裁定，應於送達後5日內，向本院提出抗告狀。
中　　華　　民　　國　　96　　年　　11　　月　　28　　日
                                      書記官  王高山
